臺灣彰化地方法院刑事協商判決
                    108年度訴字第1118號
                    108年度訴字第1393號
                                      109年度訴字第311號
                    110年度訴字第291號
                    110年度訴字第507號
                                      111年度訴字第186號
公  訴  人  臺灣彰化地方檢察署檢察官
被      告  陳振文




選任辯護人  易帥君律師
上列被告因詐欺案件，經檢察官提起公訴（108年度偵字第8248
號）及追加起訴（108年度偵字第12072；109年度偵字第642、15
35號；109年度少連偵字第95號；110年度偵字第1808、2590號；
109年度少連偵字第166號），被告於準備程序中就被訴事實為有
罪之陳述，本院合議庭裁定由受命法官獨任依簡式審判程序審理
，經檢察官聲請改依協商程序而為判決，本院認為適當，判決如
下：
　　主   　    文
陳振文共同犯3次三人以上詐欺取財罪，各處有期徒刑壹年，應
執行有期徒刑貳年，緩刑參年。緩刑期間付保護管束，並應於判
決確定之日起2年內，向指定之政府機關、政府機構、行政法人
、社區或其他符合公益目的之機構或團體提供240小時之義務勞
務。
扣案iPhone6行動電話1支(含門號0000000000號sim卡)，沒收之
。　　
　　犯罪事實及理由
一、犯罪事實：陳振文於民國108年7月16日，透過某詐欺集團成
    員代號「小雞上工」之網路求職應用程式，向身分不詳自稱
    「孔家龍」之人應徵外務工作，約定陳振文每一工作日可獲
    得新臺幣（下同）1000元之車馬費及每領取1件包裹之報酬
    為400元。陳振文明知「孔家龍」及其同夥「張安樂」、「
    張博欽」所謂之為收受當鋪典當物品云云，實為前往便利商
    店收取他人所交寄、內含供詐欺集團使用之金融帳戶存簿或
    提款卡之包裹，竟仍與「孔家龍」、「張安樂」、「張博欽
    」等其他詐欺集團成員共同基於意圖為自己不法所有之犯意
    聯絡，以其所有之門號0000000000號iPhone6行動電話使用
    即時通訊軟體LINE作為聯絡方式，依「孔家龍」、「張安樂
    」、「張博欽」等人之指示，自108年7月17日至28日間，擔
    任俗稱「取簿手」之腳色，使用虛假之「許孟毅」等他人名
    義，各於附表一所示日期（分別為7月17日、26日及28日，
    共3日），至指定之「7-11」超商領取內有人頭帳戶存簿或
    提款卡之包裹後，再搭車至苗栗火車站，將各日領取之包裹
    放置在指定地點，再由接獲指示之秦定達、吳廷緯（均另由
    檢察官偵辦）前往拿取。嗣「孔家龍」、「張安樂」、「張
    博欽」等所屬詐欺集團成員取得附表一所示人頭帳戶後，即
    由機房成員向附表二所示林怡萱等被害人施以詐術，致其等
    受騙上當而匯款至人頭帳戶，而遭車手人員楊三利等人（均
    另由檢察官偵辦）提領。
二、證據清單：
  ㈠被告陳振文於警詢、檢察官偵訊中之供述及本院審理中之自
    白。
  ㈡被告與上游成員「孔家龍」、「張安樂」、「張博欽」之LIN
    E對話紀錄、7-11超商寄件取貨資料、取簿過程監視器錄影
    畫面擷圖。
  ㈢附表一所示人頭帳戶申辦人之供述、開戶資料、交易明細。
  ㈣附表二所示被害人之供述、手機對話擷圖照片、轉帳或匯款
    資料、警局報案紀錄。
  ㈤車手人員楊三利之供述及監視器提款畫面。
三、被告各別於108年7月17日、26日及28日，分3次領取附表一
    所示包裹後，再持往苗栗火車站交付上游詐欺集團成員，應
    認其交付之行為共有3次，而各次交付包裹之行為因而導致
    多數被害人受騙上當，各係一行為觸犯數加重詐欺罪，均為
    想像競合犯，各應從一重處斷。
四、沒收：
  ㈠扣案iPhone6行動電話1支(含門號0000000000號sim卡)，係被
    告所有供本件犯罪所用之物，爰依刑法第38條第2項前段宣
    告沒收。
  ㈡被告給付到庭調解成立之被害人金額已高於犯罪所得，經審
    酌刑法第38條之2第2項之因素，爰不宣告沒收犯罪所得。
五、檢察官與被告及辯護人於審判外達成協商合意，內容如主文
    所示，經核並無刑事訴訟法第455條之4第1項所列各款情形
    ，爰不經言詞辯論，於協商合意範圍內為判決。
六、應適用之法條：
  ㈠刑事訴訟法第455條之2第1項、第455條之4第2項、第455條之
    8、第454條第1項。
  ㈡刑法第28條、第339條之4第1項第2款、第55條前段、第51條
    第5款、第74條第1項第1款、第2項第5款、第93條第1項第2
    款、第38條第2項前段。
七、本判決不得上訴。但有刑事訴訟法第455條之4第1項第1、2
    、4、6、7款所定情形之一者，不在此限。惟應於判決送達
    之日起10日內，以書狀敘明理由，並附繕本（影本），向本
    院提出上訴。
本案經檢察官林裕斌偵查起訴，檢察官余建國、黃建銘、賴志盛
追加起訴，檢察官劉彥君、吳宗穎、廖偉志、何金陞到庭執行職
務。
中　　華　　民　　國　　111 　年　　2 　　月　　25　　日
                  刑事第八庭  法  官  梁義順
以上正本證明與原本無異。
如不服本判決應於收受判決後20日內向本院提出上訴書狀，並應
敘述具體理由。其未敘述上訴理由者，應於上訴期間屆滿後20日
內向本院補提理由書（均須按他造當事人之人數附繕本）「切勿
逕送上級法院」。
告訴人或被害人對於判決如有不服具備理由請求檢察官上訴者，
其上訴期間之計算係以檢察官收受判決正本之日期為準。
中　　華　　民　　國　　111 　年　　2 　　月　　25　　日
                              書記官  施惠卿  
附錄本案論罪科刑法條全文：
●刑法第339條之4
犯第339條詐欺罪而有下列情形之一者，處1年以上7年以下有期
徒刑，得併科1百萬元以下罰金：
　一、冒用政府機關或公務員名義犯之。
　二、三人以上共同犯之。
　三、以廣播電視、電子通訊、網際網路或其他媒體等傳播工具
      ，對公眾散布而犯之。
前項之未遂犯罰之。
附表一：陳振文領包取簿時地表
編號 領取時間 領取地點 領取之人頭帳戶 偵查案號     審判案號  1 108年7月17日晚間6時6分 彰化縣○○鎮○○路000號之7-11新安可門市 曾思萍： ①臺灣銀行帳號000-000000000000號帳戶提款卡 ②中華郵政帳號000-00000000000000號帳戶提款卡 110偵0000 000偵2590     110訴507  2 108年7月17日晚間6時14分 彰化縣○○鎮○○路0段000號之7-11二溪門市 任靉： ①竹山郵局帳號000-00000000000000號帳戶提款卡 ②台新銀行帳號000-00000000000000號帳戶提款卡 108偵12072     108訴1393  3 108年7月17日晚間6時27分 彰化縣○○鎮○○路0段00號之7-11湖北門市 施承翔： ①渣打銀行帳號000-00000000000000帳戶存簿、提款卡 ②郵局帳號000-00000000000000帳戶存簿、提款卡 ③華南銀行帳號000-000000000000號存簿、提款卡 110偵0000 000偵2590     110訴507  4 108年7月26日晚間6時15分 彰化縣○○市○○路000號之7-11萬安門市 陳雯馨： 枋山郵局帳號000-00000000000000號帳戶提款卡 109偵642 109偵1535     109訴311  5 108年7月28日 上午8時52分 彰化縣○○市○○路000號之7-11崙北門市 吳崇瑀： ①國泰世華銀行帳號000-000000000000號帳戶提款卡 ②中國信託銀行帳號000-000000000000號提款卡 109少連偵95 109少連偵166     110訴291 111訴186  6 108年7月28日 上午9時11分 彰化縣○○市○○路000號之7-11巨峰門市 林昭鑫： 上海銀行帳號000-00000000000000號帳戶提款卡 108偵0000 000少連偵166併辦     108訴1118  7 108年7月28日 上午9時56分 彰化縣○○市○○路0段000號之7-11彰德門市 陳沛婕(原名陳奕汝)： ①國泰世華銀行帳號000-000000000000號帳戶提款卡 ②台北富邦銀行帳號000-000000000000號帳戶提款卡 109少連偵95 109少連偵166     110訴291 111訴186 
附表二：被害人受騙匯款情形表　　　
編號 被害人  詐騙集團實施詐騙之過程及詐騙金額  1 戴玉真 詐欺集團成員於民國108年7月19日下午4時47分，撥打戴玉真電話，假冒係郵局人員，佯稱其先前網路消費紀錄未取消，若不取消購買將自動扣款云云，致戴玉真陷於錯誤，乃至統一超商朴天門市操作ATM，於同日晚間6時2分、6分依指示分別匯款1萬4000元、5000元至曾思萍之臺灣銀行帳號000-000000000000號帳戶。  2 吳沛蓁 詐欺集團成員於108年7月19日晚間6時15分，撥打吳沛蓁電話，假冒係網路購物員工，佯稱其先前消費因工作人員操作疏失，若不取消將導致重複扣款云云，致吳沛蓁陷於錯誤，乃至新竹市○○街0巷0號之新竹轉運總站內操作ATM，於同日晚間9時24分依指示匯款3989元至曾思萍之中華郵政帳號000-000000000000000號帳戶。  3 林怡萱 詐欺集團成員於108年7月19日晚間6時45分，撥打林怡萱電話，假冒係網路購物員工、銀行客服人員，佯稱其先前消費因員工操作錯誤而重複下單，將協助取消設定云云，致林怡萱陷於錯誤，乃操作ATM，於同日晚間7時12分依指示匯款9915元至施承翔之渣打銀行帳號000-00000000000000號帳戶。  4 蔣宜恬 詐欺集團成員於108年7月19日晚間6時53分，撥打蔣宜恬電話，假冒係網路購物員工、郵局人員，佯稱其先前消費訂單錯誤，將退還款項云云，致蔣宜恬陷於錯誤，乃透過網路銀行轉帳方式，於同日晚間7時3分、8分依指示分別匯款4萬9999元、4萬9999元至曾思萍之中華郵政帳號000-000000000000000號帳戶。  5 廖玉竹 詐欺集團成員於108年7月19日晚間8時53分，撥打廖玉竹電話，假冒係網路購物員工、銀行客服，佯稱其先前消費因內部人員誤設為批發商，若不取消將導致每月扣款云云，致廖玉竹陷於錯誤，乃至嘉義市○區○○路000號之統一超商操作ATM，於同日晚間9時31分依指示匯款1萬123元至曾思萍之中華郵政帳號000-000000000000000號帳戶。  6 楊欣璇 詐欺集團成員於108年7月19日晚間10時38分，撥打楊欣璇電話，假冒係網路購物社團員工、銀行客服，佯稱其先前消費因內部人員作業疏失，誤設為分期約定轉帳，若不取消將導致重複扣款云云，致楊欣璇陷於錯誤，乃至新竹市○區○○000號之全家便利超商向陽店操作ATM，於同日晚間9時22分依指示匯款9030元至曾思萍之中華郵政帳號000-000000000000000號帳戶。  7 黃禹誠 詐欺集團成員於108年7月20日下午3時14分，撥打黃禹誠電話，假冒係網路購物商店員工、銀行客服人員，佯稱其先前消費誤設為經銷商，若不取消設定將導致自動扣款云云，致黃禹誠陷於錯誤，乃至新北市○○區○○街0號之深坑農會操作ATM，於同日下午3時59分、4時1分依指示分別匯款4萬9250元、3萬7005元至聯邦銀行虛擬帳號000-0000000000000000號、0000000000000000號帳戶（均對應任靉之竹山郵局帳號000-00000000000000號帳戶）。  8 黃振坤 詐欺集團成員於108年7月20日晚間6時8分，撥打黃振坤電話，假冒係網路購物商店員工、銀行客服人員，佯稱其先前消費誤設為下單20組，若不取消設定將會自動扣款云云，致黃振坤陷於錯誤，乃至桃園市○○區○○路0段000號之統一超商操作ATM，於同日晚間6時12分、17分依指示分別匯款1萬3456元、5799元至任靉之竹山郵局帳號000-00000000000000號帳戶。  9 王明德 詐欺集團成員於108年7月20日晚間6時17分，撥打王明德電話，假冒係網路購物商店員工、銀行客服人員，佯稱其先前消費因內部人員作業疏失誤設為分期付款，若不取消設定將導致重複扣款云云，致王明德陷於錯誤，乃至高雄市○○區○○○路000號之玉山銀行操作ATM，於同日晚間7時7分、20分依指示分別匯款1萬6683元、3萬7245元至聯邦銀行虛擬帳號000-0000000000000000、0000000000000000號帳戶（均對應任靉之台新銀行帳號000-00000000000000號帳戶）。 10 林官靜 詐欺集團成員於108年7月21日下午3時許，撥打林官靜電話，假冒係網路購物員工，佯稱其符合升級高級會員資格，需至ATM設定云云，致林官靜陷於錯誤，乃透過網路銀行，於同日下午3時52分（追加起訴書附表誤載為3時32分）、4時5分依指示匯款4萬9123元、4萬9123元至施承翔之中華郵政帳號000-00000000000000號帳戶；另至臺中市○○區○○路0段000號之合作金庫昌平分行操作ATM，於同日下午4時36分、40分、42分（追加起訴書附表漏載42分之匯款）依指示匯款2萬9989元、2萬9989元、2萬9989元至施承翔之華南銀行帳號000-000000000000帳戶。 11 林源聖 詐欺集團成員於108年7月21日晚間6時15分，撥打林源聖電話，假冒係網路購物員工、銀行客服人員，佯稱其先前消費因員工誤設為分期約定轉帳，若不取消將導致重複扣款云云，致林源聖陷於錯誤，乃至新竹市西門郵局操作ATM，於同日晚間6時50分依指示匯款2萬9985元至施承翔之中華郵政帳號000-00000000000000號帳戶。 12 林峻玄 詐欺集團成員於108年7月27日晚間6時27分，撥打林峻玄電話，假冒係網路購物商店員工、銀行客服人員，佯稱其先前消費因繳費時超商店員操作不慎誤設為動複扣款，若不解除設定將導致重複扣款云云，致林峻玄陷於錯誤，乃透過網路銀行，於同日晚間7時24分、32分、38分、8時10分依指示分別匯款4萬9393元、4萬9886元、2萬8007元、1萬683元至聯邦銀行虛擬帳號000-000000000000000、000000000000000（起訴書附表誤載為000000000000）、000000000000000（起訴書附表誤載為0000000000000000）、000000000000000號帳戶（均對應陳雯馨之枋山郵局帳號000-00000000000000號帳戶）。 13 許迎祥 詐欺集團成員於108年7月28日下午4時7分，撥打許迎祥電話，假冒係銀行客服人員，佯稱其先前於網路商店消費之訂單有誤，需解除分期付款設定云云，致許迎祥陷於錯誤，乃至臺北市○○區○○路0段000巷00號之全家便利商店麗山門市操作ATM，依指示以跨行存款之方式，於同日下午5時4分、11分，各匯款3萬元至吳崇瑀之國泰世華銀行帳號000-000000000000號帳戶；復依指示另至內湖區內湖路1段737巷35號之統一超商港鑫門市操作ATM，於同日下午5時22分、29分，各跨行存款2萬9000元、轉帳6034元至吳崇瑀上開帳戶。嗣後詐欺集團成員再指示車手楊三利提領。 14 陳啟聖 陳啟聖於108年7月28日在其友人黃心儀之社群網站臉書知悉代號「Bonita Huang」之人（為詐欺集團成員所使用）張貼欲出售iPhone XS 手機之訊息，乃依訊息內容加入ID「lmf627」之LINE帳號聯繫購機事宜，對方佯稱可面交，惟其在臺東距離過遠，致陳啟聖陷於錯誤，以手機登入網路銀行，於同日（註：追加起訴書附表編號2誤載為7月29日）下午5時39分，依指示匯款2萬5000元至陳沛婕（原名陳奕汝）之台北富邦銀行帳號000-000000000000號帳戶。嗣後詐欺集團成員再指示車手曾○○提領。 15 林宜宣 林宜宣於108年7月28日在臉書知悉其同學「吳毓欣」（為詐欺集團成員所使用）所張貼欲出售手機之訊息，乃依訊息內容加入ID「kp8435」之LINE帳號聯繫購機事宜，致林宜宣陷於錯誤，透過網路銀行，於同日下午6時22分依指示匯款2萬6000元至陳沛婕（原名陳奕汝）之台北富邦銀行帳號000-000000000000號帳戶。嗣後詐欺集團成員再指示車手曾○○提領。 16 乙○○ 詐欺集團成員於108年7月28日晚間6時許，撥打乙○○電話，假冒係網路購物業者、銀行客服人員，佯稱其先前消費因內部工讀生作業疏失誤設多39筆訂單，將協助取消訂單云云，致乙○○陷於錯誤，乃以手機登入網路銀行，依指示於同日晚間7時14分匯款3萬2989元至林昭鑫之上海銀行帳號000-00000000000000號帳戶。嗣後詐欺集團成員再指示車手楊三利提領。 17 郭馨仁 詐欺集團成員於108年7月28日晚間6時24分，撥打郭馨仁電話，假冒係網路購物員工，佯稱其先前消費因人員作業疏失誤設為連續扣款，將協助解除設定云云，致郭馨仁陷於錯誤，乃於108年7月28日（追加起訴書附表編號2誤載為7月29日）晚間7時1分，透過網路銀行，依指示轉帳4萬9983元至陳沛婕（原名陳奕汝）之台北富邦銀行帳號000-000000000000號帳戶（嗣後詐欺集團成員再指示車手曾○○提領）。嗣於108年7月29日凌晨0時24分，郭馨仁又至新北市○○區○○街00號之全家便利超商操作ATM，依指示轉帳2萬9985元至陳沛婕之國泰世華銀行帳號000-000000000000號帳戶（嗣後詐欺集團成員再指示車手楊三利提領）。   此外，郭馨仁於復於108年7月29日凌晨0時2分至新北市○○區○○街00號之全家便利商店操作ATM，依指示匯款2萬9985元至吳崇瑀之中國信託銀行000-000000000000號帳戶；復依指示至新北市○○區○○路00號網咖使用網路銀行，於同日凌晨0時36分、2時27分，依指示各匯款3萬元、5萬9988元至吳崇瑀上開帳戶。嗣後詐欺集團成員再指示車手楊三利提領。 18 鍾揚 鍾揚於108年7月28日下午4時50分，在臉書知悉友人「李宇傑」（為詐欺集團成員所使用）所張貼出售手機訊息，乃依訊息內容加入ID「秀秀手機行」之LINE帳號聯繫購機事宜，致鍾揚陷於錯誤，以手機透過網路銀行，於同日（追加起訴書附表編號2誤載為7月29日）晚間7時5分依指示匯款2萬6000元至陳沛婕之台北富邦銀行帳號000-000000000000號帳戶。嗣後詐欺集團成員再指示車手曾○○提領。 19 己○○ 己○○於108年7月28日晚間6時54分在臉書知悉ID「陳人慈」（為詐欺集團成員所使用）所張貼佯稱欲出售iPhone手機訊息，乃依訊息內容加入ID「gy2679」之LINE帳號聯繫購機事宜，致己○○陷於錯誤，以手機登入網路銀行，於同日晚間8時7分依指示匯款1萬3000元至林昭鑫之上海銀行帳號000-00000000000000號帳戶。嗣後詐欺集團成員再指示車手楊三利提領。 20 甲○○ 詐欺集團成員於108年7月28日晚間7時許，撥打甲○○電話，假冒係網路書店員工、銀行客服人員，佯稱其先前消費因內部人員作業疏失誤設為分期約定轉帳，若不取消設定將導致重複扣款云云，致甲○○陷於錯誤，乃至金門縣○○鎮○○路0號之土地銀行操作ATM，於同日晚間8時許依指示匯款新臺幣（下同）2萬9983元至林昭鑫之上海銀行帳號000-00000000000000號帳戶。嗣後詐欺集團成員再指示車手楊三利提領。   甲○○又於108年7月28日，至金門縣○○鎮○○路0號之統一超商操作ATM，依指示於同日晚間8時21分、24分、31分，各轉帳3萬元、3萬元、2萬9998元至陳沛婕之國泰世華銀行帳號000-000000000000號帳戶。嗣後詐欺集團成員再指示車手楊三利提領。 21 戊○○ 詐欺集團成員於108年7月28日晚間7時6分，假冒暱稱「陳秋伊」之人，以LINE通訊軟體向戊○○佯稱欲出售iPhone云云，致戊○○陷於錯誤，以手機登入網路銀行，於同日晚間7時59分依指示匯款1萬8000元至林昭鑫之上海銀行帳號000-00000000000000號帳戶。嗣後詐欺集團成員再指示車手楊三利提領。 22 丙○○ 丙○○於108年7月28日晚間8時許，在臉書看到好友「洪以倫」（已為詐欺集團盜用）貼文出售iPhone手機訊息，致丙○○陷於錯誤，乃依該文章內容加入詐欺集團成員所設定之「1mf627」LINE帳號聯絡購機事宜，並於同日晚間8時2分，以網路轉帳方式依指示匯款1萬元至林昭鑫之上海銀行帳號000-00000000000000號帳戶。嗣後詐欺集團成員再指示車手楊三利提領。